【裁判字號】    91,上訴,2702
【裁判日期】    920327
【裁判案由】    殺人未遂等
【裁判全文】
臺灣高等法院刑事判決                          九十一年度上訴字第二七二號
    上  訴  人
    即  被  告  甲○○
    選任辯護人  徐方齡  律師
    上  訴  人
    即  被  告  丙○○
    選任辯護人  邱六郎  律師
右上訴人因殺人未遂等案件，不服臺灣桃園地方法院八十九度訴字第一七一七號，中
華民國九十一年五月二十九日第一審判決（起訴案號：臺灣桃園地方法院檢察署八十
九年度偵字第一五二六六號、第一五二六八號）提起上訴，本院判決如左：
    主  文
原判決撤銷。
丙○○共同殺人未遂，累犯，處有期徒刑陸年，扣案之奧地利GLOCK 19型制式口徑為
9mm半自動手槍（含彈匣一個，槍枝管制編號：0000000000號）壹枝沒收
。
甲○○共同殺人未遂，處有期徒刑伍年貳月，扣案之奧地利GLOCK 19型制式口徑為
9mm半自動手槍（含彈匣一個，槍枝管制編號：0000000000號）壹枝沒收
。又未經許可，寄藏手槍，處有期徒刑伍年貳月，併科罰金新臺幣貳拾萬元，罰金如
易服勞役，以罰金總額與陸個月之日數比例折算，扣案之奧地利GLOCK 19型制式口徑
為9mm半自動手槍（含彈匣一個，槍枝管制編號：0000000000號）壹枝沒
收。應執行有期徒刑拾年貳月，併科罰金新台幣貳拾萬元，罰金如易服勞役，以罰金
總額與陸個月之日數比例折算，扣案之奧地利GLOCK 19型制式口徑為9mm半自動手槍
（含彈匣一個，槍枝管制編號：0000000000號）壹枝沒收。
    事  實
一、丙○○曾因違反懲治盜匪條例案件，經臺灣桃園地方法院於民國（下同）八十六
    年一月六日以八十五年度訴字第一一七四號判處有期徒刑九年；上訴後，經本院
    於八十六年五月二十八日以八十六年度上訴字第一二五九號判決將原判決撤銷，
    依妨害自由罪改判有期徒刑一年十月，於八十六年五月二十八日確定，並於八十
    六年八月二十八日送監執行，而於八十七年八月七日假釋出監，交付保護管束，
    至八十八年六月十一日假釋期間屆滿未經撤銷假釋，以已執行論。
二、丙○○、甲○○分別在桃園縣桃園市○○路三六六號五樓「明世界ＫＴＶ酒店」
    擔任總經理、總務。八十九年十月二日凌晨三時許，丙○○在「明世界ＫＴＶ酒
    店」VIP7包廂，本欲替陳棋祥、蘇千耀化解糾紛，反遭蘇千耀、丁○○及乙○○
    等人恃眾砸場，並將其押在沙發上，因之心生怨恨；於同日凌晨四時許，丙○○
    得知丁○○、乙○○等人正在桃園縣桃園市○○路一○一號乙○○經營之檳榔攤
    ，乃基於殺人之犯意，乃於同日凌晨四時五十一分許，以其所持用之00000
    00000號行動電話，撥打甲○○所持用之000000000號行動電話，
    要求甲○○駕車前往桃園縣桃園市○○路與介壽路口等候；丁世亮乃攜帶前於不
    詳時間、地點，受不詳姓名之人委託，而未經許可代其寄藏保管在桃園市之奧地
    利製GLOCK 19型制式口徑9mm半自動手槍一枝（含彈匣一個）及子彈四顆，依指
    示前往桃園縣桃園市○○路一九九號附近會合。至同日凌晨五時二十餘分許，甲○○依指示駕駛車牌號碼Ｖ三─三二○五號之銀色喜美牌自用小客車，前往搭載
    丙○○；屆時見面後，二人基於殺人之犯意聯絡，由甲○○提供該手槍、子彈，
    交付丙○○以供行兇之用，共同未經許可持有上開手槍一枝及子彈四顆，並共同
    趕赴桃園縣桃園市○○路一○一號檳榔攤。約於同日凌晨五時三十三分至三十九
    分間之某時刻抵達桃園市○○路與中洲路口，丙○○及甲○○二人隨即下車，由
    丙○○持該把制式手槍，朝二人所在之位置接續射擊四發，其中一發子彈偏離射
    中該處檳攤檳鋁窗之鐵架，致令不堪用（毀損部分未據提出告訴，其餘則均未擊
    中目標；丁○○、乙○○二人見狀迅速駕車逃逸，丙○○二人始未能得逞，而作
    罷離去。
三、丙○○於槍擊後旋將該作案之制式手槍一枝（含彈匣一個），交由甲○○攜回其
    位於八德市○○街四五巷四一號三樓居所處藏放。嗣丁○○、乙○○二人向警方
    報案指認丙○○、甲○○二人，由員警至現場起出彈頭一個後，持向台灣桃園地
    方法院檢察署檢察官聲請核發之拘票，於八十九年十月四日下午十時三十分許，
    在桃園縣桃園市○○路蘿拉撞球場旁，將丙○○拘提到案，經聲請羈押獲准。此
    時甲○○自知法網難逃，乃於八十九年十月五日下午六時許，攜帶上開寄藏之作
    案用制式手槍一把（獲案槍枝管制編號0000000000，含彈匣一個）向
    警投案。
四、案經桃園縣警察局移送台灣桃園地方法院檢察署檢察官偵查起訴。
    理  由
一、訊據被告丙○○雖供陳於八十九年十月二日凌晨三時許，在其任職之「明世界Ｋ
    ＴＶ酒店」VIP7包廂，本欲替案外人陳棋祥、蘇千耀化解糾紛，反遭蘇千耀、丁○○及乙○○等人恃眾砸場，並將其押在沙發上，但矢口否認有持制式手槍射殺
    被害人二人之犯行，辯稱：本案槍擊之時間係在同日凌晨四時許；伊在當天凌晨
    四時二十四分才離開明世界酒店，有證人陳明昆、己○○及監視器之錄影帶可證
    ；被告於當天凌晨四時二十四分離開明世界酒店後，因與友人戊○○、庚○○相
    約黃金海岸西餐廳見面，乃直接驅車前往大概在四點四十分抵達；伊沒有去現場
    開槍，可能是被害人挾怨報復云云。另被告甲○○則坦承未經許可寄藏手槍之行
    為，請求一刑法第五十七條之規定減輕其刑，另否認有殺人未遂犯行，辯稱：伊
    只想嚇被害人，伊有對空開三槍，並無殺害丁○○、乙○○之故意等語。惟查：
  (一)扣案之手槍一把經送內政部警政署刑事警察局依性能檢驗法、試射法及電解腐蝕
    法鑑驗結果，認：送驗克拉克手槍一枝（槍枝管制編號：0000000000
    號），確為奧地利GLOCK 19型制式口徑9mm半自動手槍，管內具陸條右旋來復線
    ，送鑑時槍號遭磨滅，經以電解腐蝕法重現結果，研判其槍號為「AYA645」，機
    械性能良好，可擊發子彈，認具有殺傷力云云，有該局八十九年十月十八日刑鑑
    字第一五六八０二號鑑驗通知書一紙附卷可證（見偵字第一五二六八號偵查卷第
    一一０頁）。次查，被告甲○○先於八十九年十月六日到案時供稱：（作案槍械
    ）是綽號「黑狗」之男子四年前寄放在我這裡；... （槍號）當時李訓政（已於
    八十五年二月十三日死亡）交給我保管時已磨掉；（問：李訓政為何會將該槍械
    交給你保管？）他是我跟過的大哥等語（見偵字第一五二六八號偵查卷第七頁背
    面、第九頁背面）。於原法院第一次庭訊時改稱：是我朋友的，放在國際路的土
    地公廟的地方，我自己去拿的，因為槍枝是我幫他放在那裡的，所以我才知道放
    槍的位置云云（見原審卷第五十九頁）。其先後所供託其保管手槍之人雖有不同
    ，然該手槍、子彈係其代他人為寄藏乙節，則無岐異之處。從而，本案槍擊時所
    使用之槍彈，係被告甲○○在本案發生之前，於不詳時間、地點，受不詳姓名之
    人委託，代其保管奧地利製GLOCK 19型制式口徑9mm半自動手槍一枝（含彈匣一
    個）及子彈四顆後，旋即未經許可為之寄藏在桃園市之事實，已可認定。再查，
    被告甲○○在原法院於九十年十月二十三日訊問時雖又改稱：我跑去國際路土地
    公廟後面拿那一把槍；那是黑狗的小弟放在那邊很久，我知道；... 他們把槍放
    在那裡很久以後，才告訴我槍放在那裡，因為之前我有與他們在一起過，我們後
    來聊天的時候聊到等語（見原審卷第一０七頁）。然槍械係屬管制物品，在不良
    幫派間亦多擁槍自重，且寄藏槍械亦屬重罪，豈有將槍械隨意放置供他人取用，
    或與他人閒聊間即隨意告知械藏置處之理。被告甲○○又未能陳明告知其槍械藏
    置處之人之姓名、住所，以供本院查證，此部分被告所述，應係臨訟卸責之詞，
    不足採信。又查，被告丙○○自始即否認持有槍彈及參與槍擊。而本件作案用之
    奧地利GLOCK 19型制式口徑9mm半自動手槍及子彈，經本院認定係由被告甲○○
    代不詳姓名之人寄藏在桃園市，於件案發前，始攜帶該槍彈駕車前往桃園縣桃園
    市○○路與介壽路一九九號附近與丙○○會合，有如前述。公訴意旨及原法院並
    未查有其他積極證據足以佐證，即逕自認定該槍彈原係由另被告丙○○提供作案
    ，尚有未當。
  (二)次按，認定犯罪事實所憑之證據，並不以直接證據為限，即綜合各間證據，本於
    推理之作用，為認定犯罪事實之基礎，如無違背一般經驗法責，尚非法所不許。
    又，被害人之陳述如無瑕疵，且就其他方面調查又與事實相符，自足採為科刑之
    基礎（最高法院四十四年臺上字第七０二號、六十一年臺上字第三０九九號判例
    意旨參照）。查，本案被害人丁○○在被告均未到案前，即於八十九年十月二日
    之警訊中詳確指述：我載乙○○回桃園市○○街的住處，在桃園市○○路游泳池
    附近，丙○○就已經在附近埋伏等候我，當時我的車子是停在中平游泳池對面的
    檳榔攤前我就下車，結果乙○○看到丙○○朝我方向走來，乙○○就把我拉上車
    要開車離去；... 丙○○即持槍朝我與乙○○射擊，但並未打中，於是我即趕快
    開車逃跑；丙○○一共朝我們共開四槍，其中一槍有擊中檳榔攤（見偵字第一五
    二六六號卷第十四頁背面）。於其後同年月五日、十七日之警訊中仍堅確指稱：
    我與友人乙○○均在場，丙○○共朝我們射擊四槍，其中一槍擊中我檳榔攤鋁門
    骨架；... 因為我與丙○○認識，且我很肯定丙○○本人持槍朝我們方向射擊，
    而他當時是站在路燈附近，我看的很清楚；我認識甲○○，當時他站在丙○○的
    旁邊，且當時我有看到甲○○的車子云云（見偵字第一五二六六號卷第十七頁背
    面、第五十頁背面）。被害人乙○○亦於八十九年十月二日之警訊中指證：八十
    九年十月二日凌晨四時許，在桃園市○○路與中洲街口，友人丁○○載我到巷口
    欲走路回家時，突遭嫌犯丙○○夥同二名不詳男子，由丙○○持一把手槍，朝我
    及丁○○射擊四槍，我及丁○○聽到槍聲即跑到車上，駕車逃逸離去，其中一發
    射擊到我經營之檳榔攤上；... 我怕事情鬧大，就拉友人丁○○離開，並駕車返
    回，途經中平路與中洲路口時，就遭丙○○與二名不詳男子在該巷口等我們，並
    朝我們開槍射擊；（警方提示丙○○之前科照片，是否為槍擊你們的人？）是的
    ；因我於槍擊前與友人丁○○在明世界酒店內有碰面過，另在中平路與中洲街遭
    丙○○持槍時，我們與他距約十公尺，有親眼看見他持槍射擊，所以可以確定等
    語（見偵字第一五二六六號卷第二十二頁、第二十三頁）。核與被告甲○○於檢
    察官偵查時供陳：四時多，我先送丙○○走，我回店裡，後他打電話叫我去接他
    ；（問：到現場是何人開槍？）丙○○開槍，我未碰過槍，他開完槍後把槍交給
    我，讓我保管，槍他交給我後，我就把它放在家裏，正常上班，直到十月五日他
    被逮捕，我知道他被抓後，我自動把槍交出，自願幫他擔；... （問：張共開幾
    槍？）四槍云云大致相符（見偵字第一五二六六號偵查卷第八十七、八十八頁）
    。並有前揭手槍（含彈匣一個）一枝、彈頭一個扣案，及檳榔攤彈孔、彈頭相片
    共三張附卷可稽（見偵字第一五二六六號卷第四十三頁、第四十四頁）；扣案之
    彈頭一顆，經送內政部警政署刑事警察局鑑驗結果，認係制式口徑為9mm經撞擊
    變形之銅包衣彈頭，亦有該局八十九年十月二十四日刑鑑字第一六０二０八號鑑
    驗通知書一紙在卷可查（見偵字第一五二六六號卷第一一二頁）。綜上各節相互
    勾稽參證，堪認被害人二人之上開指述係屬真實，而可採信。
  (三)依卷附之被告丙○○、甲○○及被害人乙○○於八十九年四月二日凌晨所使用之
    行動電話通聯分析一覽表各一份（見偵字第一五二六六號卷第五十六頁至第六十
    二頁）可知：(1)被告丙○○於四時三十九分十六秒時，位在桃園縣桃園市（以下
    皆同）三民路一段二十四至二十八號附近，於四時五十一分十九秒時，位在成功
    路一段三十二號附近，自四時五十九分四十七秒至五時二十四分九秒止，則在介
    壽路一段一九九號附近，上開基地台位置均距「明世界ＫＴＶ酒店」甚遠，足認
    被告丙○○至少於四時三十九分起已離開前揭酒店；又依「明世界ＫＴＶ酒店」
    門口攝影機所攝錄影帶翻拍之照片顯示，被告二人早於當日凌晨四時二十四分二
    十五秒時已自上開酒店離去，是其所稱於案發日自凌晨零時起至五時止均在「明
    世界ＫＴＶ酒店」上班一詞，已難採信。被告丙○○雖於八十九年十月二十七日
    偵訊時，改稱其於四時四十五分左右離去，惟其於警訊時已堅稱係當日至凌晨五
    時止均在「明世界ＫＴＶ酒店」，並有被告丙○○自書之自白書及自述狀各一份
    附卷可參；其又於審理中改稱：於當日凌晨四時十分許離開，與友人至黃金海岸
    餐廳云云，則其上開前後不一且與事實不符之說詞，本院亦難為有利於其之認定
    。(2)被告甲○○自四時六分五十二秒起，至四時五十一分十六秒接獲被告丙○○
    電話時止，均在溫洲街五十二巷八號附近，於接獲電話後開始移動，由四時五十
    八分十一秒，被告甲○○已至中正路五五一號附近可知伊係往被告丙○○所在之
    介壽路一段一九九號附近前進。(3)被告甲○○於五時六分十三秒再度接獲被告丙○○之電話，其間直至五時四十六分三十九秒伊至桃園縣八德市止，均未再有通
    聯紀錄，至此可知被告甲○○應係在此期間接得被告丙○○，並前往案發地點行
    兇。(4)被告丙○○於五時二十八分二十秒時，已到達縣府路一號附近，足認其係
    於五時二十四分九秒至五時二十八分二十秒期間搭上被告甲○○所駕之車，並開
    始向案發現場之方向移動。(5)由被告丙○○五時四十六六分五秒時，已在大豐路
    一八七號附近，再參酌被告甲○○上開之通聯紀錄可知，被告二人犯案之時間可
    限縮於五時二十八分二十秒至五時四十六分五秒之間。(5)另依被害人乙○○之通
    聯紀錄顯示，於五時三十三分七秒時，被害人乙○○係位於案發現場之中平路一
    ○二號附近，至五時三十九分四十秒時，則已移動至富國路十八號附近，互核上
    開被害人所稱遭被告開槍射擊前後有打電話，開槍後逃逸離去之情及(4)可知，本
    案之案發時間應為五時三十三分七秒至五時三十九分四十秒之間。另查，被害人
    二人之證詞，及被告甲○○之供述，雖均指陳本案槍擊之時間為凌晨四時許；然
    此或係出於記憶上之誤認所致；本案既已有前開行動電話通聯記錄，可供分析佐
    證案發之時點，上開被害人共故犯甲○○對於時間之誤認，即無足影響前揭槍擊
    時間之認定。被告丙○○仍執被害人丁○○、乙○○之指述，及被告甲○○之供
    詞，辯稱：本案槍擊之時間係在同日凌晨四時許乙節，並不足採。
  (四)被告丙○○雖又辯稱：係被告甲○○一人所為云云。而被告甲○○於八十九年十
    月六日投案時在警訊中亦供陳：我於八十九年十月二日凌晨四時許在桃園市○○
    路與中州街口持槍向被害人開槍；... 因他們率眾到我服務的酒店搗毀餐具並與
    總經理丙○○發生衝突，並叫我「小心一點」，因此我就持槍前往乙○○經營檳
    榔攤附近，見他剛下車，我即對空射擊三槍後，第四槍往他的檳榔攤射擊；...
    我沒替丙○○頂罪，是我自己開槍的云云（見偵字第一五二六六號卷第六頁背面
    、第七頁、第八頁）。嗣雖於檢察官偵查時供陳：丙○○開槍，我未碰過槍等語
    ；然此後在法院審理中又堅稱係伊一人所為，前後所供並不一致。惟查，據被害
    人丁○○、乙○○之指證，及同案被告丙○○之陳述，於本案發生前在「明世界
    ＫＴＶ酒店」VIP7包廂內，丙○○本欲替陳棋祥、蘇千耀化解糾紛，反遭蘇千耀
    、丁○○及乙○○等人恃眾砸場，並將其押在沙發上；此事原與被告甲○○無關
    ，甲○○又僅係酒店總務，被害人丁○○等人縱有砸毀餐具情事，亦與其職務無
    涉，本無干冒重典開槍殺人之必要。乃被告甲○○非但於案發時前往桃園市○○
    路與中洲街口，又於案發前後之凌晨眾人就寢時間，多次以行動電話與被告丙○○聯絡。參以，被告丙○○於八十九年十月五日凌晨零時即遭警持拘票拘提到案
    ，經警方持續訊問查證其行蹤；然於同日二十二時二十五分在臺灣桃園地方法院
    檢察署檢察官訊問時，卻得供陳「開槍是總務『甲○○』，他已去刑警隊投案，
    他約六、七點才去的云云（見偵字第一五二六六號卷第三十七頁）。顯見被告甲○○於投案之前與丙○○早有謀議；因之，該甲○○於檢察官偵查中所供：直到
    十月五日他被逮捕，我知道他被抓後，我自動把槍交出，自願幫他擔乙節，應非
    出自編撰，而可採信。
  (五)被告丙○○又另辯稱：被告於當天凌晨四時二十四分離開明世界酒店後，因與友
    人戊○○、庚○○相約黃金海岸西餐廳見面，乃直接驅車前往大概在四點四十分
    抵達；伊沒有去現場開槍，可能是被害人挾怨報復云云。所舉證人戊○○亦在本
    院調查中到庭供證：我不知道槍擊的事情；八十九年十月二十日凌晨那天我跟另
    一位廖小姐與丙○○本來就約好在黃金海岸二十四小時的西餐廳見面，黃金海岸
    是在桃園的中正路上，丙○○大約是在四點四十分才到，丙○○到後，我們坐了
    大約三十分鐘就離開了，因為丙○○到之前，我跟廖小姐已經坐很久了，後來我
    們就說要去廖小姐家（桃園市○○路）泡茶，後來到了廖小姐家，發現她家有其
    他人在，就到我家（桃園市○○路）去，一直到早上八點多離開等語（見本院九
    十一年十一月二十六日訊問筆錄），以附合其說。然查，在證人戊○○所指之「
    丙○○大約是在四點四十分才到，丙○○到後，我們坐了大約三十分鐘就離開」
    這段時間內，被告被告丙○○所持用之0000000000號行動電話於於四
    時三十九分十六秒時，在三民路一段二十四至二十八號附近發話；於四時五十一
    分十九秒時，在成功路一段三十二號附近發話；自四時五十九分四十七秒至五時
    二十四分九秒止，在介壽路一段一九九號附近多次發話、受話；於五時二十八分
    二十秒時，則已到達縣府路一號附近發話，有丙○○使用之行動電話通聯紀錄一
    份在卷可查（見偵字第一五二六六號卷第六十一頁、六十二頁間）。其發話地點
    非但一直變更，且發話地點更非在桃園市○○路附近，則被告所舉證人戊○○在
    本院調查中到庭所為供證，顯非實在，自不足為被告有利之認定。至於，被告另
    舉證人己○○、陳明昆均證稱：被告係於當日四時許自行駕車離去等語；及依監
    視器之錄影帶可見被告丙○○於當日凌晨四時二十四分離開明世界酒店乙節，核
    與本院認定被告丙○○為槍擊之時間相距甚遠，自不足影響本院對於被告丙○○
    是否涉案之認定。
  (六)按刑法上殺人未遂罪與傷害罪之區別，端在以加害人於行為之初有無戕害他人生
    命之故意為斷，迭經最高法院揭有判例足資參照。至殺人犯意之存否，固係隱藏
    行為人內部主觀之意思，被害人傷痕之多寡、受傷處所是否即為致命部分、傷勢
    輕重程度、加害人下手情形、所用兇器為何，並與被害人曾否相識、有無宿怨等
    情，雖不能執為區別殺人未遂與傷害之絕對標準，然非不得旴衡審酌事發當時情
    況，觀其行為動機，視其下手情形、用力輕重、丟向部位之手段，佐以其所執兇
    器、致傷結果、與被害人之關係暨行為後之情狀等予以綜合觀察論斷。經查，本
    案被告丙○○因被害人丁○○、乙○○於八十九年十月二日凌晨三時許，因細故
    爭執而率同十餘人前往其任職之「明世界ＫＴＶ酒店」滋事，而心生怨恨，乃於
    前揭時地夥同被告甲○○持槍尋找被害人二人欲討回公道，可知已有殺人之動機
    ；被告丙○○持前開可發射子彈具殺傷力之手槍一把，明知以之對人射擊，可能
    致人於死，而案發時被告丙○○與被害人二人及前揭檳榔攤之位置排列乃呈一直
    線，此有被害人二人所繪製之現場圖一紙在卷可參，被告丙○○仍執之朝被害人
    二人所在之方位射擊，因未命中始有扣案之彈頭留於位於被害人二人身後之上揭
    檳榔攤鐵皮內之情事，絕非如被告甲○○所言僅係對空射擊，且連開四槍；是本
    案被告二人主觀上應有殺人之犯意甚明。
  (七)本件事證已臻明確，被告二人之犯行均堪予認定。
二、核被告丙○○、甲○○所為，均係犯槍砲彈藥刀械管制條例第七條第四項之未經
    許可持有手槍罪、同條例第十二條第四項之未經許可持有子彈罪及刑法第二百七
    十一條第二項（起訴書誤載為第三項）、第一項之殺人未遂罪。被告二人間就上
    開之罪，具犯意聯絡與行為分擔，均應論以共同正犯。被告甲○○另犯槍砲彈藥
    刀械管制條例第七條第四項之寄藏手槍罪。被告二人以一行為同時持有手槍及子
    彈，為想像競合犯，應依刑法五十五條之規定，從一重之槍砲彈藥刀械管制條例
    第七條第四項之未經許可持有手槍罪處斷。而被告二人雖係已著手於殺人行為之
    實施，但並未生有致使被害人二人死亡之結果，屬於未遂犯，爰依刑法第二十六
    條前段之規定，按既遂犯之刑度減輕其刑。而被告二人為逞其殺人之意，持上開
    手槍及子彈朝被害人射擊，則其等所犯之持有制式手槍子彈與殺人未遂之犯行間
    ，係具有方法結果之牽連犯關係，應從一重依殺人未遂罪處斷。又被告甲○○於
    與被告丙○○犯共同殺人未遂罪前所單獨另犯之寄藏手槍罪與伊上開所犯之殺人
    未遂二罪間，犯意各別，罪名互異，應予分論併罰。另查，被告丙○○曾因違反
    懲治盜匪條例案件，經臺灣桃園地方法院於八十六年一月六日以八十五年度訴字
    第一一七四號判處有期徒刑九年；上訴後，經本院於八十六年五月二十八日以八
    十六年度上訴字第一二五九號判決將原判決撤銷，依妨害自由罪改判有期徒刑一
    年十月，於八十六年五月二十八日確定，並於八十六年八月二十八日送監執行，
    而於八十七年八月七日假釋出監，交付保護管束，至八十八年六月十一日假釋期
    間屆滿未經撤銷假釋，以已執行論，有本院被告全國前案紀錄表在卷可查，其於
    五年以內再犯本件有期徒刑以上之罪，為累犯，除死刑、無期徒期不得加重外，
    應依刑法第四十七條之規定加重其刑，並依刑法第七十一條之規定，先加後減之
    。
三、原審據以論罪科刑，固非無見。惟查，本件作案用之奧地利GLOCK 19型制式口徑
    9mm半自動手槍及子彈，原係由被告甲○○代不詳姓名之人寄藏在桃園市，於本
    件案發前，始攜帶該槍彈駕車前往桃園縣桃園市○○路與介壽路一九九號附近與
    丙○○會合，有如前述；原法院並未查有其他積極證據足以佐證，即逕自認定該
    槍彈原係由另被告丙○○提供作案，尚有未當。被告丙○○之上訴意旨否認有任
    何犯行；被告丁亮之上訴意旨以：伊開槍僅係意在恐嚇，並無殺人之犯意，且未
    經許可寄藏手槍部分原審量刑太重云云；指摘原判決不當，雖均無理由。然原判
    決既有前述之可議，仍屬無可維持，應由本院將原判決撤銷改判。爰審酌被告等
    僅因偶發糾紛細故，即持槍對他人射擊；被告丙○○於本案中居領導地位，犯後
    仍飾詞狡辯，圖由被告甲○○承擔一切罪責，毫無悔意；被告甲○○於本案中係
    以被告丙○○為馬首是瞻，寄藏手槍所造成社會治安之負面影響，惟於犯後坦承
    犯行，已有悔意，且年少識淺，致罹重典；及其等犯罪動機、手段、目的等一切
    情狀，就其等所各犯分別核情量處如主文所示之刑；被告甲○○罰金部分並諭知
    易服勞役之折算標準，同時並定其應執行之刑如主文。末查，依被告行為時即修
    正前之槍砲彈藥刀械管制條例第十九條第一項之規定，犯同條例第七條之罪，經
    判處有期徒刑者，應於刑之執行完畢或赦免後，令入勞動處所，強制工作，其期
    間為三年。然該法條業經於被告行為後之九十年十一月十四日公布廢除。按保安
    處分依裁判時之法律，刑法第二條第二項定有明文，裁判時該條既已廢除，被告
    即無該條所定宣告強制工作之適用，附此敘明。扣案之奧地利GLOCK 19型制式口
    徑為9mm半自動手槍（含彈匣一個，槍枝管制編號：0000000000號）
    一枝係違禁物，應依刑法第三十八條第一項第一款規定宣告沒收；至被告於上開
    犯罪現場所擊發制式口徑為9mm之彈頭一顆因非違禁物，故不予宣告沒收。
四、公訴意旨另以：被告丙○○與被告甲○○分別為位於桃園縣桃園市○○路三六六
    號五樓「明世界ＫＴＶ酒店」之總經理、總務，因不滿被害人丁○○及乙○○等
    人，於八十九年十月二日凌晨三時許，糾眾前往其等任職之「明世界ＫＴＶ酒店
    」滋事，遂心生怨恨，於同日凌晨四時許，被告丙○○得知被害人二人，正在被
    害人乙○○位於桃園縣桃園市○○路一○一號檳榔攤，乃基於殺人、恐嚇之犯意
    ，於同日凌晨四時五十一分許，以其所持用之0000000000號行動電話
    ，撥打同有犯意聯絡之被告甲○○000000000號行動電話，要求駕車前
    往桃園市○○路與介壽路口會合，被告丙○○則攜帶其於不詳時地所取得持有之
    奧地利GLOCK 19型制式口徑為9mm半自動手槍一枝，在桃園市○○路一九九號附
    近等候，同日凌晨五時二十餘分許，被告甲○○依指示駕駛車號Ｖ三─三二○五
    號之銀色喜美牌自用小客車，前往搭載被告丙○○，共同趕赴桃園市○○路一○
    一號檳榔攤，約於同日凌晨五時三十三分至三十九分之某時刻到達，被告丙○○
    及甲○○二人隨即自該自用小客車下車，由被告丙○○持該把制式手槍，朝被害
    人二人所在之檳榔攤位置射擊一發，被告甲○○則在場助威逞兇，因子彈偏離僅
    射中該檳攤檳鋁窗之鐵架，致令不堪用（毀損部分未據提出告訴，殺人未遂罪部
    分則論罪科刑如前），被害人丁○○、乙○○二人因此心生畏懼，隨即逃逸，被
    告丙○○等人始未得逞，然被告丙○○仍持該槍枝向被害人二人逃跑方向，續行
    射擊三發均未射中，始作罷離去，因認被告二人上開所為另涉刑法第三百零五條
    之恐嚇罪嫌云云。惟按犯罪事實，應依證據認定之，無證據不得推定其犯罪事實
    ；又不能證明被告犯罪者，應諭知無罪之判決，刑事訴訟法第一百五十四條、第
    三百零一條第一項分別定有明文。次按刑法第三百零五條之恐嚇罪，係指行為人
    主觀上出於恐嚇他人之故意，以使人生畏怖心為目的，而通知將加惡害之旨於被
    害人而言。本件公訴人認被告二人另涉上開罪嫌，無非是以被害人二人於遭被告
    二人開槍射擊後，心生畏懼而逃逸之情，為其主要論據。惟查，被告二人持槍向
    被害人二人射擊之行為，公訴人及本院均認係犯刑法第二百七十一條第二項、第
    一項之殺人未遂罪，已詳如前述。則既已認定被告二人具有殺人之犯意，被告二
    人又豈有為使被害人心生畏怖心而通知將加惡害之旨於被害人之必要？是本院認
    被告二人殺人與恐嚇之故意於本案尚無併存之餘地，則被告二人既於主觀上不具
    恐嚇被害人二人之故意，則其等上開行為尚與刑法第三百零五條恐嚇罪之構成要
    件有所未合，故此部分不能證明被告二人犯罪。此外，復查無其他積極證據足認
    被告確有公訴人所指之犯行，原應為無罪之諭知；惟因公訴意旨認此部分與前開
    論罪科刑部分有裁判上一罪關係，故毋庸另為無罪之諭知。
據上論斷，應依刑事訴訟法第三百六十九條第一項前段、第三百六十四條、第二百九
十九條第一項前段，槍砲彈藥刀械管制條例第七條第四項、第十二條第四項，刑法第
十一條前段、第二十八條、第二百七十一條第一項、第二項、第二十六條前段、第五
十五條、第四十七條、第四十二條第三項、第五十一條第五款、第三十八條第一項第
一款，罰金罰鍰提高標準條例第二條，現行法規所定貨幣單位折算新臺幣條例第二條
，決決如主文。
本案經檢察官田炳麟到庭執行職務。
中      華      民      國    九十二    年      三      月    二十七    日
                              臺灣高等法院刑事第十二庭
                                  審判長法  官   劉  景  星
                                        法  官   陳  志  洋
                                        法  官   陳  博  志
右正本證明與原本無異。
如不服本判決，應於收受送達後十日內向本院提出上訴書狀，其未敘述上訴之理由者
並得於提起上訴後十日內向本院補提理由書（均須按他造當事人之人數附繕本）。
                                        書記官   陳  嘉  文
中      華      民      國    九十二    年      三      月    二十八    日
附錄 本判決論罪科刑法條：
槍砲彈藥刀械管制條例第七條第四項：
未經許可，持有、寄藏或意圖販賣而陳列第一項所列槍砲、彈藥者，處五年以上有期
徒刑，併新新台幣一千萬元以下罰金。
槍砲彈藥刀械管制條例第十二條第四項：
未經許可，持有、寄藏或意圖販賣而陳列子彈者，處五年以下有期徒刑，併科新台幣
三百萬元以下罰金。
刑法第二百七十一條第一項、第二項：
殺人者，處死刑、無期徒刑或十年以上有期徒刑。
前項之未遂犯罰之。
預備犯第一項之罪者，處二年以下有期徒刑。


司法院資訊處製作；財團法人民間司法改革基金會備份。
